臺灣花蓮地方法院民事判決　　　　　　　 95年度訴字第282號
原　　　告　甲○
訴訟代理人　俞建界律師
被　　　告　乙○○
上列當事人間請求清償借款事件，本院於民國96年3月21日言詞
辯論終結，判決如下：
    主      文
被告應給付原告新台幣伍拾捌萬元，及其中新台幣參拾萬元自民
國95年1月16日起，其中新台幣貳拾捌萬元自民國95年1月22日起
均至清償日止，按年息百分之五計算之利息。
訴訟費用由被告負擔。
本判決於原告以新台幣壹拾玖萬參仟元供擔保後得假執行，但被
告如於假執行程序實施前以新台幣伍拾捌萬元為原告預供擔保後
，得免為假執行。
    事實及理由
一、原告主張：
  (一)被告前因積欠他人之貨款所簽發之支票遭受退票而無力清償
    ，致無法贖回支票辦理註銷，乃於民國94年4月29日向原告
    借款新台幣（下同）60萬元，經原告於當日自銀行領款60萬
    元，並陪同被告前往其開設於花蓮市○○路之「祥燕山」佛
    教文物專賣店，親自將60萬元交其債主清償，並取回退票之
    支票。被告借款當時曾約定94年底清償該借款60萬元，惟至
    94年12月28日，除匯款2萬元至原告銀行帳戶外，餘款58萬
    元則另立借據言明定95年1月15日償還30萬元，96年1月21償
    還28萬元。
  (二)被告雖辯稱系爭欠款實為原告購買龍宮舍利石而付予廠商之
    價款云云，然為原告所否認，且由被告辯詞稱：「確認買賣
    期間為94年5月初，並約定同年6月底付款」、「原告竟於同
    年6月中旬，無故取消而不購買前所約定之10顆龍宮舍利石
    」、「原告於同年6月底至本店以現金60萬元支付予廠商，
    才引起此次買賣糾紛」等語，被告所辯非事實。如原告確於
    94年5月初購買龍宮舍利石，且於同年6月中旬無故取消該買
    賣契約，何以會於取消買賣契約後之6月底，支付廠商60萬
    元？倘該60萬元係屬支付廠商之價款，被告何須於94年12月
    28日匯款2萬元至原告銀行帳戶，並書立借款58萬元之借據
    ？
  (三)爰依民法第478條前段、第229條第1項、第233條第1項前段
    、第203條規定請求被告清償借款及法定遲延利息。並聲明
    ：如主文第1項所示，原告願供擔保，請准宣告假執行。
二、被告則以：
  (一)本案爭點在於原告先前曾向被告及劉姓股東購買龍宮舍利石
    之藝品，因原告前次購買價為單顆9萬元，而此次原告購買
    數量為10顆，故原告要求單顆價為6萬元，合計總額為60 萬
    元。經被告與劉姓股東商議後同意，買賣期間為94年5月初
    ，並約定於同年6月底付款，藝品則由本店暫時保管，並因
    與原告前有交易關係，故本次買賣未收取任何訂金及簽訂書
    面契約。然原告竟於同年6月中旬，無故取消而不購買，卻
    以其所交付之貨款說成係借款予被告。此貨款係因原告所訂
    龍宮舍利石需交付予廠商之價款，且原告於同年6月底至本
    店支付現金60萬元予廠商，才引起此次買賣糾紛。
  (二)原告所提借據上「楊凱祥」三字及身份證字號、電話、地址
    手寫部分均為被告所寫。被告簽借據時，借據的內容就已經
    打字打好了，被告是在有壓力的情況下才簽的。兩造均曾經
    任職於永達保險經紀人公司，原告係被告主管，其已離職，
    被告目前還在該公司任職，原告要離開公司時，向被告說其
    之前購買的龍宮舍利石價金60萬元當作是原告借錢給被告，
    要被告返還，但買賣已經確認，龍宮舍利石目前亦由被告替
    原告保管中，原告如此要求後，被告就在借據上簽名，當時
    原告離職帶走大部分的人員，公司內部紛亂，被告匆忙下簽
    立借據，但後來一想認為被告不應背負60萬元的債務。
  (三)被告於94年12月28日匯款給原告2萬元，並非還款給原告，
    係因原告助理打電話給被告稱原告在彰化銀行的支票存款帳
    戶不足2萬元，要被告借款給原告，被告才匯款，打電話的
    助理是誰被告不記得了，原告說過幾天就要還款，但並未返
    還，不料卻從60萬元之款項中扣除。
  (四)原告交貨款60萬元，是直接交給貨主，被告也不知道貨主是
    誰，原告並未交錢予被告，雖然被告答辯狀上寫原告是向被
    告和劉姓股東購買，但貨主不是我們兩人，我們是代訂貨物
    ，購買的地點是在花蓮市○○路祥燕山民宿。並聲明：原告
    之訴駁回。
三、兩造不爭執之事實：
  (一)被告於94年12月28日匯款入原告帳戶2萬元。
  (二)原告所提借據（本院卷6頁）為被告所簽。
四、得心證之理由：本件兩造所爭執之處，應在於：
  (一)原告主張被告於94年間向其借款60萬元，於94年12月28日清
    償2萬元，餘款58萬元書立借據約定於95年1月15日清償30萬
    元、95年1月21日清償28萬元，詎屆期未依約清償，是否有
    理？
  (二)被告辯稱原告交付之60萬元，是原告於94年5月初向被告及
    劉姓股東購買「龍宮舍利石」之藝品10顆，每顆6萬元之價
    款，約定於同年6月底付款，但原告於6月中旬無故取消不購
    買，於6月底至被告經營之商店以現金60萬元支付予廠商之
    款項，非向原告之借款，是否屬實？
  (三)被告於94年12月28日匯款入原告帳戶2萬元，是否為清償60
    萬元借款（原告主張）？抑或原告向被告之借款（被告辯稱
    ）？
五、原告主張之事實，已據其提出與所述相符之借據、存摺等為
    憑，被告固以前詞為辯，並舉證人丙○○為證。惟查：證人
    丙○○證稱：我沒有看過鈞院卷第6頁之借據，（法官問：
    被告有無於94年間向原告借款60萬元？原告如何交付借款？
    ）我有看到原告拿錢給被告，金額是60萬元，但他們之間的
    關係我不知道，我聽被告說他們以前是老闆（原告）跟職員
    （被告）的關係，（法官問：原告有無於94年5月間向被告
    及「劉姓股東」購買「龍宮舍利石」之藝品10顆，每顆6萬
    元？原告有無交付價款60萬元？）之前原告有來看龍宮舍利
    ，有買一個龍宮舍利和一個黑金剛舍利，但之前我是做香品
    批發，有無購買龍宮舍利石10顆，我不太清楚。至於原告有
    無交價款60萬元，我也不清楚。（法官問：原告是否事後取
    消不願購買？）這些我都不清楚。（法官問：被告於94年12
    月28 日匯款2萬元予原告，是否知悉為何匯款？）我不清楚
    等語（本院卷47至48頁筆錄參照），可見證人丙○○之證詞
    ，並不能為被告辯詞之有利佐證，此外，被告亦未能舉其他
    證據以實其說，其辯詞自難採信。再依被告所簽借據上記載
    ：「本人乙○○於94年向甲○借款58萬元，定95年1月15日
    償還30萬元，另於96年1月21日還28萬元，以清償所借款向
    ，立書人乙○○」，有借據一份在卷可稽（本院卷6頁），
    而被告現年40歲（戶籍謄本一份參照），其自承曾任職永達
    保險經紀人公司，應有相當之智識經驗，衡情如無向原告借
    款，如何會在上述借據上簽名，且證人丙○○亦證稱原告確
    有交付60萬元之事實，是依原告所提之前開事證，應認原告
    之主張為真實。
六、從而，原告依兩造間消費借貸契約約定請求被告給付如主文
    第1項所示之金額及法定遲延利息，為有理由，應予准許。
    原告陳明願供擔保以代釋明請准宣告假執行，經核並無不合
    ，爰酌定相當擔保金額准許之，並依民事訴訟法第392條第2
    項規定依職權為被告得預供擔保免為假執行之諭知。
七、本件事證已臻明確，兩造其餘攻擊防禦方法與舉證，均無礙
    勝負判斷，爰不一一論列，附此敘明。
八、訴訟費用負擔之依據：民事訴訟法第78條。
中　　華　　民　　國　　96　　年　　3 　　月　　30　　日
                        臺灣花蓮地方法院民事庭
                            法      官  楊碧惠
上列正本係照原本作成。
如不服本判決，應於送達後20日內，向本院提出上訴狀並表明上
訴理由，如於本判決宣示後送達前提起上訴者，應於判決送達後
20日內補提上訴理由書(須附繕本)。
中　　華　　民　　國　　96　　年　　3 　　月　　30　　日
                            法院書記官  黃倪濱
